臺灣南投地方法院民事裁定
111年度消債更字第23號
聲  請  人  
即  債務人  王月琪  
代  理  人  賴俊宏律師（法扶律師）
相  對  人  
即  債權人  花旗（台灣）商業銀行股份有限公司


法定代理人  莫兆鴻  
代  理  人  陳正欽  


相  對  人  
即  債權人  國泰世華商業銀行股份有限公司

法定代理人  郭明鑑   


相  對  人  
即  債權人  遠東國際商業銀行股份有限公司

法定代理人  周添財  


相  對  人  
即  債權人  元大商業銀行股份有限公司


法定代理人  翁健    
代  理  人  黃勝豐  
相  對  人  
即  債權人  永豐商業銀行股份有限公司

法定代理人  陳嘉賢  
代  理  人  呂亮毅  
相  對  人  
即  債權人  玉山商業銀行股份有限公司

法定代理人  黃男州  
代  理  人  林慧琪  
相  對  人  
即  債權人  中國信託商業銀行股份有限公司


法定代理人  利明献  


上列當事人間更生事件，本院裁定如下：
    主  文
聲請人即債務人乙○○自民國一百一十一年九月二十九日十六時起
開始更生程序。
命司法事務官進行本件更生程序。
    理  由
一、按債務人不能清償債務或有不能清償之虞，且無擔保或無優
    先權之本金及利息債務總額未逾新臺幣（下同）12,000,000
    元者，於法院裁定開始清算程序或宣告破產前，得向住所地
    或居所地之法院聲請更生；債務人對於金融機構負債務者，
    在聲請更生前，應向最大債權金融機構請求協商債務清償方
    案，或向其住、居所地之法院或鄉、鎮、市、區調解委員會
    聲請債務清理之調解，消費者債務清理條例（下稱消債條例
    ）第3條、第5條第1項、第42條第1項、第151條第1項分別定
    有明文。又法院開始更生程序之裁定，應載明其年、月、日
    、時，並即時發生效力；法院裁定開始更生或清算程序後，
    得命司法事務官進行更生或清算程序；必要時，得選任律師
    、會計師或其他適當之自然人或法人一人為監督人或管理人
    ，消債條例第45條第1項、第16條第1項亦有明文規定。
二、聲請更生意旨略以：聲請人即債務人（下稱聲請人）積欠相
    對人即債權人（下稱相對人）債務總額2,997,024元，有不
    能清償債務之情事，前依消債條例規定，於民國111年1月17
    日向本院聲請與最大債權銀行即相對人甲○（台灣）商業銀
    行股份有限公司（下稱甲○銀行）進行前置調解，經本院以1
    11年度司消債調字第5號受理在案，因聲請人無法負擔甲○銀
    行提出之還款方案，致調解不成立。聲請人現於路邊擺攤販
    售雞蛋糕、玩具、襪子等物品，每月收入淨利約22,000元，
    又每月領有租金補助3,200元、兒少生活扶助2,047元，合計
    27,247元，扣除每月必要生活費用17,076元及1名未成年子
    女扶養費7,076元後，仍有餘額，惟仍不足以清償債務。聲
    請人之無擔保或無優先權之債務總額未逾12,000,000元，復
    無聲請清算、破產和解或破產事件現繫屬於法院，爰依法聲
    請更生等語。
三、聲請人前揭主張，業據其提出財產及收入狀況說明書、債權
    人清冊、債務人清冊、身分證暨戶籍謄本（現戶全戶）、財
    團法人金融聯合徵信中心當事人綜合信用報告債務清理條例
    前置協商專用債權人清冊暨當事人綜合信用報告、聲請人及
    其未成年子女之財政部中區國稅局108年度至109年度綜合所
    得稅各類所得資料清單暨全國財產稅總歸戶財產查詢清單、
    南投縣埔里鎮中低收入戶證明書、聲請人及其未成年子女之
    中華郵政股份有限公司歷史交易清單明細、聲請人之收入切
    結書等件為憑。經查：
  ㈠聲請人主張其前有不能清償債務之情事，曾於111年1月17日
    向本院聲請與最大債權銀行即相對人甲○銀行進行前置調解
    ，然因聲請人無法負擔甲○銀行所提還款方案，致調解不成
    立，有本院111年度司消債調字第5號調解不成立證明書、甲
    ○銀行111年4月29日提出到院之民事陳報狀可佐，堪信為真
    實。則聲請人於聲請本件更生前，業經前置調解不成立，已
    符合消債條例第151條第1項之要件，堪可認定。
  ㈡聲請人主張其現於路邊擺攤販售雞蛋糕、玩具、襪子等物品
    ，每月淨利收入約22,000元，又每月領有租金補助3,200元
    ，及兒少生活扶助2,047元，合計27,247元，另聲請人主張
    其個人每月必要生活費用依消債條例第64條之2第1項規定計
    算，則聲請人個人每月必要生活費用為17,076元（計算式：
    14,230×1.2＝17,076），及1名未成年子女扶養費7,076元，
    合計其每月必要支出24,152元，衡諸現今社會一般生活水準
    ，尚屬適當，是聲請人每月固定收入27,247元，扣除上開必
    要支出後，仍有餘額。本院審酌聲請人為65年10月19日生，
    其年齡及身體狀況仍有相當之工作能力，足認聲請人有固定
    收入履行更生方案，有重建更生之可能，且聲請人陳明每月
    可供償還之金額為3,095元，且其胞姊願意擔任更生方案履
    行之保證人，堪認有履行更生方案之意願及可能。
　㈢聲請人每月收入27,247元，扣除上開其每月必要支出及未成
    年子女扶養費後，仍有餘額，已如上述，然確實無法償還對
    相對人所負債務。而依聲請人之財政部中區國稅局108年度
    至109年度綜合所得稅各類所得資料清單暨全國財產稅總歸
    戶財產查詢清單所示，聲請人之108年度、109年度所得總額
    均為24,000元；聲請人陳報其名下有機車2台，其中99年出
    廠之車牌號碼000-000號機車已無殘值且預將報廢，102年出
    廠之車牌號碼000-0000機車價值約2,000元，其未成年子女
    名下則無財產。聲請人及其未成年子女領有南投縣埔里鎮中
    低收入戶證明書，每月領取兒少生活扶助2,047元，有南投
    縣政府111年3月16日府社助字第1110064565號函可佐。復聲
    請人陳報其每月領取租金補助3,200元（111年2月前租金補
    助為每月3,000元，111年2月後始調升為3,200元），有聲請
    人之未成年子女之郵局歷史交易清單可稽。
　㈣聲請人為要保人之全球人壽保險股份有限公司（下稱全球人
    壽）國華人壽福多保本終身壽險保險單（保單號碼G0000000
    ）之保單解約金為597元，有全球人壽111年3月17日全球壽
    （保全）字第1110317005號函可參。聲請人為要保人之富邦
    人壽保險股份有限公司（下稱富邦人壽）安泰分紅終身壽險
    保險單（保單號碼Z000000000-00）截至111年4月12日止之
    保單解約金為16,104元、富邦人壽新終身壽險（甲型）保險
    單（保單號碼Z000000000-00）截至同日之保單解約金為15,
    922元、富邦人壽健康加倍終身健康保險保險單（保單號碼Z
    000000000-00、Z000000000-00）之保單解約金分別為5,046
    、5,286元，有富邦人壽111年3月23日陳報狀、111年4月26
    日陳報狀可憑。聲請人為要保人之合作金庫人壽保險股份有
    限公司（下稱合庫人壽）合庫人壽圓滿人生變額壽險保險單
    （保單號碼TUF0000000）截至111年3月18日止之保單解約金
    為9,080元，有合庫人壽111年3月18日（111）合壽行字第11
    10233號函暨保險資料可證。聲請人為要保人之南山人壽保
    險股份有限公司（下稱南山人壽）南山人壽新康順終身保險
    保險單（保單號碼Z000000000）截至111年3月16日止之保單
    解約金為3,143元，有南山人壽111年3月29日（111）南壽保
    單字第C0859-1號函暨保險資料可證。聲請人為要保人之新
    光人壽保險股份有限公司（下稱新光人壽）新光人壽活力安
    心手術醫療終身健康保險保險單（保單號碼0000000000）截
    至111年7月1日止之保單解約金為5,830元、新光人壽安心卡
    重大傷病定期保險保險單（保單號碼0000000000）截至111
    年7月1日止之保單解約金為141元，有新光人壽111年7月6日
    民事陳報狀暨保險資料可參。
  ㈤另依據相對人甲○銀行陳報之本金債權金額為1,024,004元（
    未陳報利息總額）、相對人國泰世華商業銀行股份有限公司
    陳報截至111年3月7日之本金及利息債權金額為83,977元、
    相對人遠東國際商業銀行股份有限公司陳報截至111年3月7
    日之本金及利息債權金額為156,378元、相對人元大商業銀
    行股份有限公司陳報截至111年3月7日之本金及利息債權金
    額為174,119元、相對人永豐商業銀行股份有限公司陳報截
    至111年3月7日之本金債權金額為39,384元、相對人玉山商
    業銀行股份有限公司陳報截至111年3月7日之本金及利息債
    權金額為1,151,398元、相對人中國信託商業銀行股份有限
    公司陳報截至111年3月7日之本金及利息債權金額為622,204
    元，合計聲請人負欠無擔保或無優先權之本金及利息債務總
    額為3,251,464元，堪認聲請人之債務大於財產，確有不能
    清償債務或有不能清償之虞之情事，如不予更生重建生活，
    有違消債條例協助債務人重建更生之立法本意。
四、綜上所述，本件聲請人有不能清償債務之情事，又所負無擔
    保或無優先權之本金及利息債務總額未逾12,000,000元，且
    未經法院裁定開始清算程序或宣告破產，復查無消債條例第
    6條第3項、第8條或第46條各款所定應駁回更生聲請之事由
    存在，則聲請人聲請更生，應屬有據，自應准許。
五、爰裁定如主文。
中　　華　　民　　國　　111 　年　  9  　月　 　29　　日
                  民事第二庭  法　官　楊亞臻
上為正本係照原本作成
本件不得抗告
中　　華　　民　　國　　111 　年　　9 　　月　　29　　日
                              書記官　陳雅雯